【裁判字號】    92,上易,527
【裁判日期】    920731
【裁判案由】    傷害等
【裁判全文】
臺灣高等法院臺南分院刑事判決            九十二年度上易字第五二七號      Ｇ
      上  訴  人  臺灣臺南地方法院檢察署檢察官
      被      告  甲  ○  ○
右上訴人因被告傷害等案件，不服臺灣臺南地方法院九十二年度易字第四七○號中華
民國九十二年四月三十日第一審判決（起訴案號：臺灣臺南地方法院檢察署九十一年
度偵字第九七六五號），提起上訴，本院判決如左：
      主      文
上訴駁回。
      事      實
一、甲○○與綽號「阿雷（禮）」之真實姓名、年籍、住所不詳成年男子於民國九十
    一年一月二十二日晚上九時三十分許，至臺南縣新市鄉○○村○○○街五九號乙
    ○○與李博雄所開設之永新商行購物時，因酒後失控在該處大聲叫罵並要求乙○
    ○為其等開啟鐵門，以便上樓訪友，惟遭乙○○拒絕。詎其等竟基於普通傷害之
    犯意聯絡，共同在上址毆打乙○○，使乙○○因而受有頭部外傷及頭部撕裂傷等
    傷害。其等並基於犯意聯絡以前開強暴之方法，邊毆打邊拉扯乙○○手中之鐵門
    遙控器，並取下乙○○手中之鐵門遙控器以便開啟前開鐵門，妨害乙○○行使對
    其所有物品（遙控器）管領支配之權利。
二、案經乙○○訴由臺南縣警察局善化分局報請臺灣臺南地方法院檢察署檢察官偵查
    起訴。
      理      由
一、訊據被告甲○○坦承有於右開時、地毆打告訴人乙○○之事實，惟否認有強制犯
    行，辯稱：其要去買香煙，拜託告訴人開門，其友阿雷在後面罵告訴人三字經，
    其推開阿雷，其回頭，告訴人用手抓其臉，其就打告訴人，其沒有取下鐵門遙控
    器，其等拉扯完就走，其腳也受傷云云，經查，（一）被告供承有於右開時、地
    毆打告訴人乙○○之事實，核與告訴人於警訊時、偵查中及原審審理時指訴之情
    節相符，並有奇美醫學中心出具之診斷証明書一份及告訴人受傷照片二張附於警
    卷可資佐證。（二）被告與綽號「阿雷（禮）」之成年男子二人邊打告訴人邊伸
    手強取告訴人手中遙控器等情，業據告訴人於警訊時指訴明確，再告訴人於前開
    遙控器被取走後，即再向設於臺南市○○路○段二六二號金昌鎖店購買（複製）
    一只遙控器，亦有收據一份附於原審卷（第二三頁）可稽。參以被告等共同毆打
    告訴人，係因被告要求告訴人為其等開啟鐵門，使其等得以上樓訪友遭拒所引起
    ，此亦據被告於偵查中及原審審理時供明在卷（見偵查卷第十頁背面，原審卷第
    十九頁），是被告等當時必想藉由告訴人手中之遙控器以便開啟鐵門，足認告訴
    人前開指訴應與事實相符而可採信。被告前開所辯，尚不足採，事證明確，被告
    犯行堪以認定。
二、核被告所為，係犯刑法第二百七十七條第一項之傷害罪及同法第三百零四條第一
    項之妨害人行使權利罪。公訴人雖認被告所犯係同項之使人行無義務之事罪，惟
    被告等為開啟鐵門（無不法所有之意圖）而強取告訴人手中之鐵門遙控器，其行
    為僅係妨害告訴人行使對其所有物品（遙控器）管領支配之權利，並無強令告訴
    人有何積極行無義務之事之行為，是應論以同項之妨害人行使權利罪。被告與綽
    號「阿雷（禮）」之成年男子就前開犯行，有犯意聯絡及行為分擔，皆為共同正
    犯。被告所犯上開二罪間，有方法結果之牽連關係，為牽連范，應依刑法第五十
    五條之規定，從一重之傷害罪處斷。
三、公訴意旨另略以：被告與綽號「阿雷（禮）」之真實姓名、年籍、住所不詳成年
    男子基於犯意聯絡，共同在前開時、地砸毀告訴人乙○○與李博雄所開設之永新
    商行店內所擺設之磅秤及電話等物品，因認被告另涉犯刑法第三百五十四條之毀
    損罪嫌云云。按刑法第三百五十四條之毀損罪，以使所毀損之物，失其全部或一
    部之效用為構成要件（最高法院四十七年度台非字第三四號判例參照）。本案依
    現場照片所示，上開磅秤及電話（按應係對講機）僅係掉落地上，並無從認定有
    破損或有失其全部或一部之效用之情形，有該照片二張附於警卷可按。再告訴人
    於原審審理時亦指稱磅秤及電話還可以用，電話是指對講機，只是掉到地上，磅
    秤她自己調整好，當初毀損情形是會不準等語（見原審卷第十九頁、第二十頁）
    ，足見前開物品僅係單純掉地上及不準，略作調整即可使用，並未達效用喪失之
    程度，尚與刑法第三百五十四條之毀損（毀棄、損壞或致令不堪用）罪構成要件
    有間，惟公訴人認此部分與前開有罪部分有牽連犯之裁判上一罪關係，爰不另為
    無罪之諭知。
四、原審以被告罪證明確，適用刑法第二十八條、第二百七十七條第一項、第三百零
    四條第一項、第五十五條、第四十一條第一項前段，罰金罰鍰提高標準條例第一
    條前段、第二條之規定，並審酌被告曾經交付感訓，並有妨害公務等前科，品行
    不佳、因細故即暴力毆打他人，並恣意妨害他人對物品之支配管領權利、告訴人
    所受傷害之程度非輕，及被告犯罪後尚未與告訴人成立和解等一切情狀，判處被
    告有期徒刑四月，如易科罰金，以三百元折算一日，認事用法並無違誤，量刑及
    易科罰金折算標準之諭知亦尚妥適。公訴人上訴指摘被告有多項前科，又因酒後
    失控，於要求告訴人為其開啟鐵門遭拒，即基於傷害之犯意，毆打告訴人，且強
    行取下告訴人手中之搖控器，而告訴人與被告本不相識，被告竟僅因其自己不合
    理之要求被拒，便仗藉酒勢在告訴人所開設之商店內施以暴力，足見被告先前所
    受之刑事懲戒，尚不足以端正其無視他人權利與刻意破壞法秩序之惡行，另參以
    被告對其之犯行並無悔過之意，亦足認被告之反社會性格中，已將使用暴力解決
    其所認定之不順遂視為理所當然，原審僅判處被告有期徒刑四月，且得易科罰金
    ，實無足以令被告對其本次所為之惡行負擔對等之代價，亦不足以使被告就此獲
    得任何教訓，量刑顯屬過輕云云，為無理由，應予駁回。
據上論結，應依刑事訴訟法第三百六十八條，判決如主文。
本案經檢察官劉欽銘到庭執行職務。
中    華    民    國      九十二      年      七      月      卅一      日
                                  臺灣高等法院臺南分院刑事第三庭
                                      審判長法官  陳    清    溪
                                            法官  宋    明    蒼
                                            法官  楊    子    莊
右正本證明與原本無異。
不得上訴。
                                      法院書記官  趙    玲    瓏
中    華    民    國      九十二      年      八      月     四         日
附錄本案論罪科刑法條全文：
刑法第二百七十七條第一項
傷害人之身體或健康者，處三年以下有期徒刑、拘役或一千元以下罰金。


司法院資訊處製作；財團法人民間司法改革基金會備份。
